【裁判字號】    95,易,353
【裁判日期】    950630
【裁判案由】    竊盜
【裁判全文】
臺灣板橋地方法院刑事判決               95年度易字第353號
公  訴  人  臺灣板橋地方法院檢察署檢察官
被      告  甲○○
上列被告因竊盜案件，經檢察官提起公訴（94年度偵字第18690
號、第19431 號、第19537 號）及移送併辦（95年度偵字第2736
號），被告於準備程序中就被訴事實為有罪之陳述，經本院合議
庭裁定由受命法官獨任進行簡式審判程序，本院判決如下：
    主  文
甲○○連續攜帶兇器竊盜，累犯，處有期徒刑拾月。扣案活動扳
手壹支沒收。
    事  實
一、甲○○前因竊盜案件，經本院以90年度易緝字第4 號判決判
    處有期徒刑8 月，並經臺灣高等法院以90年度上易字第1488
    號判決駁回上訴確定，於民國91年6 月16日執行完畢。又因
    竊盜案件，經本院以93年度簡上字第180 號判決判處有期徒
    刑8 月確定，於94年7 月11日執行完畢。詎不知悛悔，猶基
    於意圖為自己不法所有之概括犯意，為下列竊盜行為：
  (一)於94年10月26日晚間8 時10分許，在臺北縣中和市○○路○
    段297 號家福股份有限公司臺北中和分公司家樂福賣場內，
    徒手竊取陳列於展示架上之露華濃廠牌眼影5 盒、唇蜜13盒
    、粉底液6 瓶、人頭馬牌洋酒1 瓶、亞伯樂牌洋酒3 瓶及手
    錶1 支，價值共計新臺幣（下同）10785 元。得手後正欲離
    去之際，為賣場人員丙○○發覺報警處理，當場查獲。
  (二)於同年11月3 日晚間7 時40分許，在臺北縣中和市○○路19
    8 號地下1 樓大潤發賣場內，徒手竊取蘇格蘭威士忌酒2 瓶
    、金門高粱酒2 瓶得手，價值共計3934元。旋遭保全人員丁○○發覺，當場查獲。
  (三)於同年月7 日下午2 時許，在臺北縣中和市○○路122 號前
    ，見戊○○（起訴書誤載為乙○○）所有之車牌號碼N63-65
    9 號重型機車停放該處，機車鑰匙置放電門未取下，即以其
    鑰匙發動該車加以竊取，供己代步使用。
  (四)復於同日下午4 時許，在臺北縣中和市○○路109 巷1 弄4
    號前，以其所有客觀上足以對人之生命、身體安全構成威脅
    ，可為兇器之活動扳手1 支，將陳福星所有、供乙○○使用
    之車牌號碼QZM-081 號輕型機車車牌拆下竊取之，並將前所
    竊得N63-659 號重型機車之車牌移置QZM-081 號輕型機車上
    。嗣於同日下午6 時20分許，在臺北縣中和市○○路109 巷
    1 弄19號前為警查獲，並扣得活動扳手1 支。
  (五)於95年1 月31日晚間10時許，在前址家樂福賣場內，趁賣場
    人員疏未注意，徒手竊取淡疤防曬隔離日霜1 瓶、抗痘保濕
    化妝水1 盒、杜雷斯保險套1 盒、高登琴酒1 瓶、洗面乳1
    條及白蘭氏冰糖燕窩1 盒得手，價值共計2209元。而於離去
    之際遭賣場人員蔡麗容察覺報警處理，當場查獲。
二、案經臺北縣政府警察局中和分局報請臺灣板橋地方法院檢察
    署檢察官偵查起訴及移送併辦。
    理  由
一、上揭事實，業據被告甲○○於警詢、檢察官訊問及本院審理
    時坦承不諱，核與被害人丙○○、丁○○、乙○○、蔡麗容
    於警詢中指訴之情節相符，並有活動扳手1 支扣案可資佐證
    。此外，復有贓物認領保管單4 件、贓物照片16幀、車輛竊
    盜車牌失竊資料個別查詢報表- 查詢車輛認可資料、車籍作
    業系統查詢認可資料各1 件在卷足稽，俱徵被告前揭不利於
    己之自白與事實相符。綜上，本案事證明確，被告犯行堪予
    認定。
二、核被告就上開犯罪事實(一)、(二)、(三)、(五)所為，均係犯刑法第
    320 條第1 項之竊盜罪，其就上開犯罪事實(四)所為，係犯刑
    法第321 條第1 項第3 款之加重竊盜罪。公訴人認被告就前
    開犯罪事實(一)所為，係犯刑法第321 條第1 項第3 款之攜帶
    兇器竊盜罪，公訴人此部分所指，無非係以扣案之斜口刀1
    支為證；訊據被告堅詞否認攜帶該斜口刀前往現場，於行竊
    時供割除商品包裝、標籤之用。經查：證人即家樂福賣場安
    全課監視人員丙○○於警詢中證稱：「（問：請詳述一下當
    時嫌犯行竊之情形？）從家樂福賣場B2入口進來，上手扶梯
    至B1化妝品商區後，就直接把化妝品放置在他所預設之外套
    內袋內，偷竊完化妝商品後，隨即又至賣場酒區內，行竊4
    瓶酒，並且把它放置在自己外套內所穿的背心口袋內，偷完
    商品後，從容的往收銀台直接把未結帳之商品帶出去。」、
    「（問：你當時有看到嫌疑犯甲○○是否有用身上所預藏好
    之小刀割取商品而方便竊取嗎？）沒有看到，是抓到以後才
    發現有那支小刀。」等語（見臺灣板橋地方法院檢察署94年
    度偵字第18690 號偵查卷宗第9 頁），被告行竊始末既均在
    證人丙○○監視之中，倘被告竊取賣場商品時，確有以斜口
    刀割除其包裝及標籤之行為，證人應無未予發覺之理。況依
    前開偵查卷宗所附贓物照片觀之，被告竊得之贓物並未有包
    裝或標籤遭割除之情形，猶難認被告於94年10月26日在家樂
    福賣場內行竊，係攜帶扣案之斜口刀為之。本案復查無其他
    積極證據可資證明被告為前揭犯罪事實(一)所載竊盜犯行時，
    有攜帶兇器之事實，自不得以攜帶兇器竊盜之罪名相繩。公
    訴人就此部分請依刑法第321 條第1 項第3 款之加重竊盜罪
    論處，即有未洽，惟其基本社會事實要屬同一，是由本院變
    更起訴法條論處之，用期適法。被告先後多次竊盜及攜帶兇
    器竊盜犯行，時間緊接，基本之竊盜犯罪構成要件相同，顯
    係基於概括犯意反覆實施，為連續犯，應依刑法第56條規定
    ，以犯一情節較重之攜帶兇器竊盜罪論，並加重其刑。公訴
    人雖僅就被告上開犯罪事實(一)至(四)之竊盜、加重竊盜犯行提
    起公訴，惟被告所為犯罪事實(五)之竊盜犯行，與前述經起訴
    論罪部分既有連續犯之裁判上一罪關係，為起訴之效力所及
    ，本院自得併予審究，附此敘明。又被告有如本判決事實欄
    所述論罪科刑之執行紀錄，有臺灣高等法院被告前案紀錄表
    可按，其於有期徒刑執行完畢後5 年內再犯上開有期徒刑以
    上之罪，為累犯，應依刑法第47條規定，加重其刑，並與連
    續犯之加重，遞加重之。爰審酌被告犯罪之動機、目的、手
    段，其行竊之次數、所竊得財物之價值，及其攜帶活動扳手
    行竊，對他人生命、身體安全所肇危害程度，暨被告犯後坦
    承犯行，非無悔意之態度等一切情狀，量處如主文所示之刑
    ，以資懲儆。扣案活動扳手1 支，係供被告竊取QZM-081 號
    重型機車車牌所用，且為被告所有之物，此據被告供承在卷
    ，應依刑法第38條第1 項第2 款規定沒收之。至扣案斜口刀
    1 支，並無證據足認係被告所有供犯罪所用之物，無從併予
    宣告沒收。
三、被告辯稱：伊患有精神疾病，於行為時已達精神耗弱之狀態
    云云。惟按精神是否耗弱，乃屬醫學上精神病科之專門學問
    ，非有專門精神病醫學研究之人予以診察鑑定，不足以資斷
    定（最高法院47年台上字第1253號判例意旨參照）。經本院
    囑託財團法人亞東紀念醫院精神科醫師就被告行為時之精神
    狀態鑑定結果，認被告患有精神官能性憂鬱症，病症為輕至
    中度，行為時有衝動、控制力差現象，但此現象為諸多偷竊
    行為人所共有，目前無證據顯示被告所患憂鬱症導致其偷竊
    行為，此部分非因精神疾病引起；且被告行為當時之是非判
    斷能力未較常人顯然薄弱，對於其行為之違法性及可能導致
    之後果知悉程度評估，未較普通人之平均程度顯然減退，由
    此可推論其行為時精神正常，與常人接近。以被告行為時對
    於外界事務之知覺理會與判斷作用，以及自由決定意思之能
    力，並未較普通人之平均程度顯然減退，故其行為時之精神
    狀態，未達到精神耗弱之程度，有該院精神鑑定報告書存卷
    為憑。被告行為時之精神狀態，經專門精神病醫學研究醫師
    鑑定結果，既未達精神耗弱之程度，自無刑法第19條第2 項
    規定之適用，被告此部分所辯，洵非有據。
四、至檢察官雖以被告前有多次竊盜犯行，業經刑罰處遇未收其
    效，而再犯本案竊盜犯行，足認有犯罪之習慣，請求諭知於
    刑之執行前令入勞動場所強制工作，以資矯治。惟按保安處
    分係針對受處分人將來之危險性所為之處置，以達教化、治
    療之目的，為刑罰之補充制度，保安處分中之強制工作，旨
    在對嚴重職業性犯罪及欠缺正確工作觀念或無正常工作因而
    犯罪者，強制其從事勞動，學習一技之長及正確之謀生觀念
    ，使其日後重返社會，能適應社會生活。然保安處分之措施
    亦含社會隔離、拘束身體自由之性質，其限制人民之權利，
    實與刑罰同，自應受比例原則之規範，使保安處分之宣告，
    與行為人所為行為之嚴重性、行為人所表現之危險性，及對
    行為人未來行為之期待性相當。經查：被告雖有因犯竊盜罪
    接受刑之科處及執行之紀錄，復為本案竊盜犯行，惟本案被
    告竊取之財物價值均屬輕微，其犯罪情節亦非重大；參以被
    告患有精神疾病，現正持續治療中，有行政院衛生署八里療
    養院診斷證明書、天主教耕莘醫院永和分院醫療費用收據各
    1 件在卷可參，於犯罪後亦坦承犯行不諱，深具悔意，綜核
    上情，應認宣告如主文所示之刑，已屬相當，尚難認有另行
    宣告強制工作以矯治其社會危險性之必要，爰不另為強制工
    作之諭知，附此敘明。
據上論斷，應依刑事訴訟法第273 條之1 第1 項、第299 條第1
項前段、第300 條，刑法第56條、第321 條第1 項第3 款、第47
條、第38條第1 項第2 款，判決如主文。
本案經檢察官蔡元仕到庭執行職務
中    華    民    國    95    年    6     月    30    日
                        刑事第一庭  法  官  廖  怡  貞
以上正本證明與原本無異。
如不服本判決，應於判決送達後10日內，向本院提出上訴狀。
                                    書記官  林  惠  齡
中    華    民    國    95    年    6     月    30    日
附錄本案論罪科刑法條全文
中華民國刑法第320條
 (普通竊盜罪、竊佔罪)
意圖為自己或第三人不法之所有，而竊取他人之動產者，為竊盜
罪，處5 年以下有期徒刑、拘役或500 元以下罰金。
意圖為自己或第三人不法之利益，而竊佔他人之不動產者，依前
項之規定處斷。
前二項之未遂犯罰之。
中華民國刑法第321條
（加重竊盜罪）
犯竊盜罪而有左列情形之一者，處6 月以上、5 年以下有期徒刑
：
一  於夜間侵入住宅或有人居住之建築物、船艦或隱匿其內而犯
    之者。
二  毀越門扇、牆垣或其他安全設備而犯之者。
三  攜帶兇器而犯之者。
四  結夥三人以上而犯之者。
五  乘火災、水災或其他災害之際而犯之者。
六  在車站或埠頭而犯之者。
前項之未遂犯罰之。


司法院資訊處製作；財團法人民間司法改革基金會備份。
